【裁判字號】    89,判,3083
【裁判日期】    891103
【裁判案由】    進口貨物核定稅則號別
【裁判全文】
最  高  行  政  法  院  判  決                  八十九年度判字第三○八三號
    再 審 原 告   柏岱企業有限公司
    代   表  人   沈柄裕
    再 審 被 告   財政部關稅總局
    代   表  人   傅仁雄
右當事人間因進口貨物核定稅則號別事件，再審原告對本院中華民國八十八年四月十
五日八十八年度判字第一○七二號判決，提起再審之訴。本院判決如左：
   主  文
再審之訴駁回。
再審訴訟費用由再審原告負擔。
   事  實
緣再審原告委託宏益報關有限公司分別於民國八十三年八月三十日及同年九月二十二
日向財政部基隆關稅局（以下簡稱基隆關稅局）申報自印尼進口ＩＮＤＯＮＥＳＩＡ
ＳＬＩＣＥＤ  ＦＡＮＣＹ  ＦＬＯＯＲ二批，報單號碼：ＡＷ﹨八三﹨四六三三﹨
○○四○號及ＡＷ﹨八三﹨四九六三﹨○○六○號，均報列行為時海關進口稅則（以
下簡稱稅則）第四四一八．三○．○○號，互惠稅率百分之二．五，經該局改列行為
時稅則第四四一二．一二．二○號，按互惠稅率百分之二十課徵關稅。再審原告分別
向基隆關稅局聲明異議，經該局加具意見報請被告併案評定異議駁回。再審原告訴經
行政院台八十五訴字第○三○二八號再訴願決定將原決定及原評定均撤銷，由再審被
告另為適法之處分。案經再審被告重為評定，仍駁回其異議。再審原告不服，提起訴
願、再訴願，遞遭決定駁回，提起行政訴訟，亦經本院八十八年度判字第一○七二號
判決駁回，再審原告復以原判決適用法規顯有錯誤為由，提起再審之訴。茲摘兩造
訴辯意旨於次：
甲、再審原告起訴意旨略以：
一、依稅則第四四章第四四一○、四四一一或四四一二節之物品可以加工成為第四四
    ○九節之物品形狀，其所加工之形狀如彎曲型、波紋型、孔洞型或切割或製成其
    他形狀（正方形或長方形者除外），但任何方式之加工已不構成其他各節物品之
    特性為限，換言之，如因加工而構成其他各節物品特性，則不能歸入第四四一二
    節之稅則。本件進口來貨地板依鑑定結果，係以不超過六公厘之單板覆貼於素面
    合板上，亦即以不超過六公厘之單板覆貼於稅則第四四一二節之素面合板上，並
    兩次以上加之地板用途板料。鑑定證實已改變構成物品之地板特性，已排除歸入
    第四四一二節之列。再審被告認定列為該節，關於「．．但任何方式之加工已不
    構成其他各節物品之特性為限」乙節未交待，原判決亦查無該記載，亦有疏漏。
二、進口貨物經鑑定結果為「地板」用途之板料，為不爭之事實，依據學者葉雅極著
    ，一九九八年新版關稅驗估理論與實務第二○○頁、第二九一頁下段、第二○六
    頁、第二○七頁中段、第二一○頁所論述貨品歸入號別方式，及稅則分類精神，
    不論依屬性分類及按加工程度分類，均主張依稅則解釋準則第三（甲）類，即「
    特殊性優於一般性」之原則，則系爭貨物歸入稅則第四四一八號節，當無疑義。
三、我國為法治國家，改變稅則號別要先報財政部核准，此為財政部七十五年四月十
    九日台財關第七五○五三三八號函示在案，又關稅法及其施行細則第二條規定：
    「本法或海關進口稅則遇有修正時，其條文或稅率之適用依左列規定：一、進口
    貨物以其運輸工具進口日為準。．．．」，再審被告函證實稅則第四四一二與第
    四四一八節加工合板產品實物分辨不易。依中央法規標準法第十三條規定「法規
    明定自公布或發布日施行者，自公布或發布之起算第三日起發生效力。」，同法
    第十八條規定「各機關受理人民聲請許可案件適用法規時，除依其性質應適用行
    為時之法規外，如在處理程序修法前據以准許之法規有變更者適用新法規，但舊
    法有利於當事人而新法規未廢除或禁止所聲請之事項者，適用舊法規。」，本件
    來貨適用稅則本有爭議，為不爭事實，在未立法制定或修正前，本來貨行為延續
    性、持續性，應依行之多年之進口稅則分類產品特性歸入第四四一八節始符法治
    ，否則無須於八十七年十月二十三日正式立法。又我國非世界海關組織Ｈ．Ｓ制
    度組織成員國，為關稅獨立自主國家，日德對系爭貨物見解各有不同，依法系爭
    貨物歸入稅則第四四一八節稅率百分之二．五課徵進口關稅，決無不合，再審被
    告溢徵之進口關稅應予退還，原確定判決應予廢棄等語。
乙、再審被告答辯意旨略謂：
一、系爭貨物經基隆關稅局依前再訴願決定書意旨檢樣送請臺灣省林業試驗所鑑定，
    經該所八五農林試利字第一七八四號鑑定結果：「係以不超過六公厘之單板覆貼
    於素面合板，並經側面開槽加工而成之地板用途板料，與八十五年二月九日農林
    試利字第○八一九號函復鑑定案件相同」。復查農林試利字第○八一九號函鑑定
    結果為：「按海關進口稅則四四一八．三○．○○所陳述之木製拼花地板係由一
    層或多層木材之支撐物上之拼花木條所構成者。本案所稱拼花部份為不超過六公
    厘之單板，與木條認定上有所差別」，依據上開鑑定結果，並按海關進口稅則及
    國際商品統一分類制度相關註解之詮釋，系爭貨物自應歸列行為時稅則第四四一
    一一．一二．二○號。復查木製拼花地板，其製程為原木經鋸裁成木板，再經烘
    窯烘乾，最後經多面刨機刨製成型，並開凸凹槽，製成木製實木地板（或木質實
    木拼花地板）。而本案系爭貨物係以五層合板為基材，上貼銘木拼花薄片，並非
    一塊一塊實木板條直接拼貼於素面合板上，而是由實木板條先拼接成板材，平切
    成薄片，再貼於素面合板上，係屬二次加工化粧合板複合地板，應屬稅則第四四
    一二節項下加工合板無誤。
二、國際商品統一分類制度註解中文版第五五五頁對稅則第四四一二．一一、四四一
    二．一二、四四一二．一九目之目註解：「合板如經表面處理或進一步加工如四
    四一二節註解倒數第二段所描述者，仍歸列在這些目裡」，則來貨如以合板為基
    材，經敷面加工並製舌槽榫者，在稅則第四四一二節並未排除。復查系爭貨物僅
    係於合板表面貼上一層木薄片，以便仿成如拼花木條所製成之地板嵌板，並無拼
    花地板之特殊性，自無海關進口稅則解釋準則三（甲）「稅則號別所列之具有特
    殊性者較僅具一般性者為優先適用」之適用。又系爭貨物既已明確歸列稅則第四
    四一二節而無稅則第四四一八節之適用，即無所謂準則三（丙）擇其稅則號別位
    列最後者為準之情形，再審原告顯有誤解。
三、本案貨品之分類見解變更，業已依財政部七十五年四月十九日台財關第七五○五
    三三八號函：「如發現原所歸列之類目號別不適當，擬變更其稅則號別課稅時，
    除已明文修訂者外，應先報部核定」之規定，報奉財政部八十三年六月三十日台
    財關第八三○二九五八五二號函核復，同意參據國際商品統一分類制度註解之詮
    釋，歸列於稅則第四四一二節加工合板項下適當號列。本案進口日期為八十三年
    八月，在上開部函核示日期之後，自應有其適用。且類同貨品於部函核示前進口
    者，均已從寬接受再審原告原申報之稅則號別在案。本案並未違反部函規定，再
    審原告顯有誤解。至於再審原告所稱以會議紀錄作為通案之分類依據乙節，乃係
    鑑於國際商品統一分類制度註解並未對木製拼花地板之厚度、規格予以明定，極
    易與化妝合板加工複合地板混淆，而其稅率又差距甚大，常生爭議。為避免通關
    困擾，財政部於八十四年十一月二十五日邀集經濟部等相關機關開會研商，在參
    考廠商所提供之德國實務案例之下，達成「ＨＳ第四四一八節木製拼花地板之適
    用以拼花層由厚度一公厘及以上之拼花木條構成者為限」之共識，以作為通案上
    之分類參考，至於個案則由海關依實際到貨認定，應屬適法。本案系爭貨物係依
    據海關進口稅則及國際商品統一分類制度註解相關規定核列稅號，已如前述，自
    屬依法有據。復查類同貨品業經財政部函請駐比利時代表處向世界海關組織查得
    應歸列稅則第四四一二節相關項下，足證本案原核列之稅則號別應屬適當。再審
    原告之訴顯無理由，請予駁回等語。
    理  由
一、按行政訴訟法施行法第三條規定：「新法施行前已確定裁判之再審，其再審期間
    依舊法之規定；再審事由，依新法之規定。」，則行政訴訟當事人對於本院判決
    提起再審之訴，必須具有現行行政訴訟法第三百七十三條所列情形之一者，始得
    為之。又「有左列各款情形之一者，得以再審之訴對於確定終局判決聲明不服。
    ．．．一、適用法規顯有錯誤者。」為修正後行政訴訟第三百七十三條第一項第
    一款所明定，該款所謂適用法規顯有錯誤者，係指原判決所適用之法規與該案應
    適用之現行法規相違背或與解釋判例有所牴觸者而言；至於法律上見解之歧異，
    再審原告對之縱有爭執，要難謂適用法規錯誤，而據為再審之理由，迭經本院著
    有判例。
二、本件再審原告因進口貨物核定稅則號別事件，不服再審被告所為之處分，循序提
    起行政訴訟，案經本院審理結果，認為無理由，乃以八十八年度判字第一○七二
    號判決駁回其訴在案，茲再審原告復以原判決有適用法規顯有錯誤情事，對之提
    起再審之訴，經查再審原告所爭執之再審理由，業經原判決於理由欄內以：「系
    爭來貨依鑑定結果，顯與拼花地板不符，其製造過程及加工情形，核屬貼面合板
    加工複合地板，仍應歸列行為時稅則第四四一二．一二．二○號，按互惠稅率百
    分之二十課徵關稅，．．．核無不合」。及「本件系爭貨品之分類見解變更，基
    隆關稅局業已依財政部七十五年四月十九日台財關第七五○五三三八號函：如發
    現原所歸列之類目號別不適當，擬變更其稅則號別課稅時，除已明文修訂者外，
    應先報部核定之意旨，報奉財政部八十三年六月三十日台財關第八三○二九五八
    五二號函核復，同意參據國際商品統一分類制度註解之詮釋，歸列於稅則第四四
    一二節加工合板項下適當號列在案。又本案申報進口日期為八十三年八月三十日
    及九月二十二日，距財政部函核示日期已有二個月，且類同貨品自該部函核示後
    ，均經海關核列稅則第四四一二節相關號列項下，縱有其他案件未依上開財政部
    函示意旨核定進口稅則，亦不足以認定本件處理牴觸法律，更不得認有法規制定
    或修正，使人民遭受不能預見之損害情事。原告謂本件貨品適用稅則號別之變更
    不無有損害人民權益之違法云云，尚不足取。又查國際商品統一分類制度註解中
    文版第五五八頁，固然將『係由置於一層或多層木材之支撐物上之拼花木條所構
    成者』之拼花地板歸列於稅則第四四一八節，惟查系爭貨物為貼面合板加工複合
    地板係以由非針葉樹製成之材料，表面貼以木條片，塗裝、製舌槽榫．．．等加
    工後製成，其成品材質仍係不具『支撐性』之合板板條，自非上開註解所稱之組
    合在一層或多層木材支撐物上之拼花木條。且稅則第四四一八．三○．○○號，
    係木製拼花地板，其製程為原木經鋸裁成木板，再經烘窯烘乾，最後經多面刨機
    、刨製成型，並開凸凹槽，製成木製實木地板（或木質實木拼花地板）。本案系
    爭貨物以素面合板為基材上貼銘木拼花薄片，並非一塊一塊實木板條直接拼貼於
    素面合板上，而是由賞木板條併接成板材，平切薄片（○．三至○．六公厘厚度
    ），再貼於素面合板上，係屬貼面合板加工複合地板，應歸列進口稅則第四四一
    二．一二．二○號，而無稅則第四四一八．三○．○○號之適用。原告指系爭貨
    品不應依稅則第四四一二節課稅云云，亦非有據。再者，有關本案貨物經我國駐
    比利時代表處於八十五年十一月二十九日比利（八五）字第五○五號函稱印尼海
    關曾攜貨樣於世界海關組織ＨＳ會議中提請討論並獲致結論，核列於稅則第四四
    一二節相關稅號項下，足證本案海關原評定之稅則號別應屬妥適，有該代表處上
    開函乙份附卷可稽。原告指該項會議結論不足為據云云，即不足採。至原告所舉
    國立屏東技術學院林產加工技術系既非財政部核准之木材及其副產品類化驗鑑定
    權威機構，又其試驗報告之委託者係訴外人長和企業股份有限公司，試驗之物品
    則稱為居家用地板，原告亦未證明上開送驗物品係取自系爭來貨樣品，故該試驗
    結果報告尚不足據以推翻臺灣省林業試驗所就系爭來貨所為之鑑定結果，自無從
    執為有利原告之認定。．．本件適用原告申報進口系爭來貨時之稅則即應歸列第
    四四一二節，原告指本件於八十七年十月二十三日修訂稅則後，始有法源依據，
    殊有誤解。」等語，駁回再審原告於前程序之訴，其理由論列綦詳，且已就再審
    原告主張之再審事由悉予說明，本件再審之訴以前訴訟程序中業已主張而為本院
    所不採之事證及再審原告自己之法律見解反覆訴求，並就法院證據取捨之職權行
    使有所爭執，揆諸首揭說明，不能據以再審。此外，別無其他合於法定之再審事
    由，其遽行提起本件再審之訴，顯難謂有再審理由，應予駁回。
據上論結，本件再審原告之訴為無理由，爰依行政訴訟法施行法第二條、行政訴訟法
第九十八條第三項前段、第二百七十八條第二項判決如主文。
中    華    民    國     八十九      年     十一     月       三        日
                    最 高 行 政 法 院  第 四 庭
                                審 判 長 法  官      葉  振  權
                                         法  官      趙  永  康
                                         法  官      吳  錦  龍
                                         法  官      劉  鑫  楨
                                         法  官      吳  明  鴻
右  正  本  證  明  與  原  本  無  異
                                         法院書記官  阮  桂  芬
中    華    民    國     八十九      年     十一     月       六        日


司法院資訊處製作；財團法人民間司法改革基金會備份。
